【裁判字號】    90,易,548
【裁判日期】    900703
【裁判案由】    妨害兵役
【裁判全文】
臺灣桃園地方法院刑事判決                            九十年度易字第五四八號
    公  訴  人  臺灣桃園地方法院檢察署檢察官
    被      告  甲○○
右列被告因妨害兵役案件，經檢察官提起公訴（九十年度偵字第一二四七號），本院
判決如左：
    主  文
甲○○意圖避免教育召集，而無故逾應召期限二日，累犯，處有期徒刑參月，如易科
罰金以參佰元折算壹日。
    事  實
一、甲○○前曾於民國八十六年間因違反麻醉藥品管理條例案件及藥事法案件，分別
    經臺灣高等法院及本院判處有期徒刑六月、五月確定，於八十八年二月五日縮短
    刑期假釋期滿，以已執行論，詎猶不知悔改，明知其係桃園縣團管區司令部列管
    之後備軍人，依兵役法規定有接受三軍部隊教育召集之義務，而其父胡顯誠已於
    八十九年九月五日，在其戶籍所在地桃園縣桃園市○○街四五五巷三弄五之三號
    接獲桃園縣團管區司令部所核發指定甲○○應於八十九年九月十八日，前往位於
    新竹市關東橋力行三路關東橋營區報到，接受八十九年度同心十二號演習精誠三
    之六號教育召集之召集令，並轉交予甲○○收受。詎甲○○因工作緣故，未報經
    國防部所屬權責單位核定，竟意圖避免教育召集，而無故逾應召期限二日。
二、案經桃園縣團管區司令部移請臺灣桃園地方法院檢察署檢察官偵查起訴。
    理  由
一、右揭犯罪事實，業據被告甲○○於偵訊及本院審理中坦承不諱，核與證人即其父
    胡顯誠於警訊中證述已將教育召集令轉交予被告之情節相符，且有教育召集令送
    達回執及桃園縣警察局桃園分局後備軍人事故人員年籍佐證表各乙紙附卷可稽，
    足證被告之自白與事實相符，本件事證明確，被告犯行洵堪認定，應予依法論科
    。
二、按兵役法第三十七規定：「後備軍人及補充兵應下列召集：一、動員召集：戰爭
    或非常事變時，依作戰需要實施之。二、臨時召集：平時為現役補缺、停役原因
    消滅回役，戰時為人員補充或在軍事警備上有需要時實施之。三、教育召集：依
    軍事需要，於舉行訓練或演習時實施之。四、勤務召集：戰時或非常事變時，為
    輔助戰時勤務或地方自衛防空等勤務需要實施之。五、點閱召集：於點驗或校閱
    時實施之」、同法第四十三條規定：「後備軍人及補充兵具有下列情形之一，經
    國防部所屬權責單位核定者，得免除本次之教育召集、勤務召集、點閱召集：一
    、患病不堪行動者。二、家庭發生重大事故，必須本人處理者。三、中等以上學
    校在校之學生。四、民意代表正值開會期中者。五、因事赴國外者。六、航行國
    外之船員，正在航行中者。七、有犯罪嫌疑在羈押中，或犯罪處徒刑在執行中者
    。八、其他因不可抗力而無法應召者」。是除報經國防部所屬權責單位核定者外
    ，接受教育召集令之應召員即不得拒絕應召，被告甲○○既未報經國防部所屬權
    責單位核定，其於輾轉接受教育召集令後，竟無故拒絕該次之教育召集，核其所
    為，係犯兵役法第七條第一項第四款之意圖避免教育召集而無故逾應召期限二日
    之罪。又查，被告前曾於八十六年間因違反麻醉藥品管理條例案件及藥事法案件
    ，分別經臺灣高等法院及本院判處有期徒刑六月、五月確定，於八十八年二月五
    日縮短刑期假釋期滿，有臺灣高等法院被告全國前案紀錄表、臺灣桃園地方法院
    檢察署刑案資料查註紀錄表各乙紙附卷可按，其受有期徒刑執行完畢後，於五年
    內再犯本件有期徒刑以上之罪，為累犯，應依刑法第四十七條之規定加重其刑。
    爰審酌被告拒絕應召集之犯罪動機，及其品行、智識程度、所生危害程度及犯後
    坦承犯行、態度良好等一切情狀，量處如主文所示之刑。本件被告行為後，刑法
    第四十一條於九十年一月十日經修正公布，並於同年月十二日生效，易科罰金之
    適用範圍擴大為最重本刑五年以下有期徒刑之罪，並明定併合處罰之數罪，如各
    罪均得易科罰金者，其應執行之刑逾六月時，亦得適用之。是被告犯罪後法律已
    有變更，雖本案被告所犯罪名，依修正前刑法第四十一條之規定，原得易科罰金
    ，惟該法條既修正如上，仍屬法律變更，依刑法第二條第一項前段之規定，自應
    適用裁判時之法律即修正後之刑法第四十一條，本院自應就前揭宣告之刑諭知易
    科罰金之折算標準。
據上論斷，應依刑事訴訟法第二百九十九條第一項前段，妨害兵役治罪條例第七條第
一項第四款，刑法第十一條前段、第二條第一項前段、第四十七條、修正後第四十一
條第一項前段，罰金罰鍰提高標準條例第二條，判決如主文。
本案經檢察官洪景明到庭執行職務。
中      華      民      國      九十      年      七      月     三     日
                                      臺灣桃園地方法院刑事第六庭
                  法  官  林曉芳
右正本證明與原本無異。
如不服本判決，應於判決送達後十日內向本院提出上訴狀（應附繕本），上訴於臺灣
高等法院。
                                              書記官  巫孟蓉
中      華      民      國      九十      年      七      月     五     日
附論罪科刑依據之法條:
妨害兵役治罪條例第七條
意圖避免教育召集或勤務召集，而有左列行為之一者，處三年以下有期徒刑：
一、捏造免役、除役、轉役或免除召集原因者。
二、故意毀傷身體者。
三、無故拒絕接受召集令者。
四、無故逾應召期限二日者。
五、使人頂替本人應召者。
無故不參加點閱召集，或意圖避免點閱召集，而有前項第一款至第三款及第五款行為
之一者，處一年以下有期徒刑、拘役或三百元以下罰金。


司法院資訊處製作；財團法人民間司法改革基金會備份。
